【裁判字號】    99,訴,152
【裁判日期】    990629
【裁判案由】    毒品危害防制條例等
【裁判全文】
臺灣桃園地方法院刑事判決               99年度訴字第152號
公  訴  人  臺灣桃園地方法院檢察署檢察官
被      告  丙○○
選任辯護人  周建才律師
被      告  甲○○
選任辯護人  姜義贊律師
上列被告因違反毒品危害防制條例案件，經檢察官提起公訴（98
年度偵字第28963 號、99年度偵字第1999號），本院判決如下：
    主  文
丙○○、甲○○共同運輸第二級毒品，丙○○處有期徒刑肆年陸
月；甲○○處有期徒刑肆年。扣案之如附表一編號一至編號二所
示之驗餘毒品沒收銷燬；扣案之如附表一編號三所示之驗餘毒品
、如附表二編號一至編號三、如附表三編號一所示之物沒收；未
扣案之如附表三編號二所示之物沒收，如全部或一部不能沒收時
，追徵其價額。
扣案之如附表一編號四所示之驗餘毒品沒收銷燬。
    事  實
一、丙○○、甲○○明知大麻、ＭＤＭＡ及愷他命分係毒品危害
    防制條例第2 條第2 項第2 款、第3 款規定之第二級、第三
    級毒品，並為行政院依懲治走私條例第2 條第4 項公告之「
    管制物品項目及其數額」甲項第4 款所列管制進出口物品，
    非經許可不得運輸入境。緣於民國98年10月間，丙○○在大
    陸地區認識某真實姓名年籍不詳之大陸或香港地區籍綽號「
    湯瑪士」之成年男子，「湯瑪士」向丙○○要約在臺為其代
    收毒品，許以代收1 次可得新臺幣（下同）25,000元報酬，
    事成後給付之，丙○○應允，「湯瑪士」遂將如附表二編號
    一至編號二所示之門號0000000000號、0000000000號之手機
    （含ＳＩＭ卡）交予丙○○，預備供來日聯絡毒品運輸事宜
    之用，並指示丙○○在臺另覓一人提供代收住址，由該人在
    該址實際代收毒品包裹。丙○○返臺後，旋於同月某日，透
    過友人認識在臺北市中山區○○○路○段9 號之「實業大樓
    」擔任保全組組長之甲○○，丙○○即行向甲○○要約代其
    收受包裹，並許以每代收1 次，可得10,000元報酬，事成後
    給付之，甲○○詢問究明其所代收之包裹內物品屬何物，丙○○言明內容物係違法物品、違禁物，甲○○此際已明知來
    日運輸入境之包裹將藏放毒品等違法物品、違禁品，然考量
    經濟因素，仍應允代收，兩人即約定以甲○○所任職之「實
    業大樓」作為收件中心，包裹以「紘琪科技有限公司、廖文
    雄」為收件人名義而寄送者，即為約定代收包裹，包裹經寄
    發後，丙○○將以其所持用之如附表二編號一所示之門號
    0000000000號手機撥打甲○○所有之如附表三編號二所示之
    門號0000000000手機，聯絡甲○○收受事宜，待包裹運抵「
    實業大樓」為甲○○簽收，再由甲○○持同一手機撥打丙○○前開所持手機，回報丙○○前來領取。謀議既定，「湯瑪
    士」、丙○○、甲○○遂達成運輸第二級、第三級毒品暨私
    運管制物品進口之犯意聯絡，由綽號「湯瑪士」之成年男子
    在大陸地區某處，將如附表一編號一至編號三所示之第二級
    毒品大麻、ＭＤＭＡ暨第三級毒品愷他命，以如附表三編號
    一所示之包裝袋、電子ＩＣ板及紙箱包裝、夾藏及裝箱後，
    即於98年12月16日某時，自大陸地區某不詳地點起運後，利
    用不知情之飛羚國際快遞公司運抵香港地區，再由飛羚國際
    快遞公司人員委由不知情長榮航空公司人員，乘該公司班機
    轉以空運方式，於98年12月17日凌晨某時抵達桃園國際機場
    貨運站遠雄快遞專區內而私運入境，復由與飛羚國際快遞公
    司有業務往來之不知情洧豪國際承攬貨運公司人員申報進口
    通關。期間「湯瑪士」先於98年12月15日撥打丙○○所持之
    如附表二編號一所示之0000000000號手機，告以丙○○於98
    年11月17日將有毒品寄抵之情事，復將記載提單編號「
    SEN0000000、0000000 」、收件人「紘琪科技有限公司─廖
    文雄」、聯絡電話「02─00000000、0000000000號」，收件
    地點「臺北市中山區○○○路○段9 號實業大樓管理處」之
    收貨資料之如附表二編號三之黃色紙條2 紙交予丙○○，丙○○再以其所持用之前揭手機於同年月16日下午2 時許撥打
    甲○○所持用之如附表三編號二所示之門號0000000000手機
    ，將是次毒品運輸事宜轉告之，嗣於98年12月17日上午5 時
    45分（起訴書誤載為96年12月17日，應予更正），經財政部
    關稅總局臺北關稅局人員以Ｘ光檢查儀注檢貨物，發覺有異
    ，進而會同內政部警政署航空警察局員將包裹當場拆封後，
    扣得如附表一編號一至編號三所示之第二級毒品大麻、ＭＤ
    ＭＡ暨第三級毒品愷他命，及如附表三編號一所示之包裝袋
    、電子ＩＣ板、紙箱等物，並循線查明該批貨物收件資料。
    旋於98年12月17日下午1 時20許，由航空警察局人員先將包
    裹內毒品取出填充以白報紙等物事後，喬裝快遞公司人員依
    收件地址前往「實業大樓」，甲○○隨即出面具領該批貨物
    ，並於飛羚國際快遞送貨單客戶簽名欄上簽署「鄭」，加蓋
    實業大樓管理委員收發章簽收之交還予喬裝警員，再將包裏
    搬至地下室先行藏放，欲行離開之際為警當場逮捕，為警詢
    問後，甲○○供承有人將前來接應毒品運輸之情，經警要求
    下，復配合警方偵查作為，以其所持用之如附表三編號二所
    示之門號0000000000手機撥打丙○○所持用之如附表二編號
    一所示之門號0000000000號手機，通知其具領包裹之事，警
    員並持續埋伏「實業大樓」附近，見丙○○駕駛車牌號碼3
    Ｔ─2906號之自用小客車，在「實業大樓」附近徘徊良久，
    認行跡可疑，俟丙○○是日下午3 時45分許在臺北市中山區
    ○○○路一段81號之「實業大樓」附近之處停車後，警員上
    前出示證件、表明身分而盤查之，同時請甲○○再次撥打電
    話予丙○○所持用以連絡毒品運輸之如附表二編號一所示之
    門號0000000000號手機，丙○○所持手機即行響起，旋即警
    員自「實業大樓」地下室引導甲○○出面指證、確定丙○○
    為接應毒品運輸之人，即行逮捕丙○○並實施附帶搜索扣得
    丙○○持用之如附表二編號一至編號三之門號0000000000
    、0000000000號手機（含ＳＩＭ卡）及置於丙○○所駕駛車
    輛儀表板上載明收貨資料之黃色紙條2 紙等物，進而查悉上
    情。
二、案經內政部警政署航空警察局移送臺灣桃園地方法院檢察署
    檢察官偵查起訴。
    理  由
一、證據能力部分
  (一)傳聞證據：按被告以外之人於審判外之言詞或書面陳述，除
    法律有規定者外，不得作為證據；被告以外之人於審判外之
    陳述，經當事人於審判程序同意作為證據，法院審酌該言詞
    陳述或書面陳述作成時之情況，認為適當者，亦得為證據。
    當事人、代理人或辯護人於法院調查證據時，知有第159 條
    第1 項不得為證據之情形，而未於言詞辯論終結前聲明異議
    者，視為有前項之同意，刑事訴訟法第159 條第1 項、第
    159 條之5 分別定有明文。次按鑑定之經過及其結果，應命
    鑑定人以言詞或書面報告；法院或檢察官得囑託醫院、學校
    或其他相當之機關、團體為鑑定，或審查他人之鑑定，並準
    用前開規定，刑事訴訟法第206 條第1 項、第208 條第1 項
    前段亦有明文。又現行刑事訴訟法關於「鑑定」之規定，除
    選任自然人充當鑑定人外，另設有囑託機關鑑定制度。依同
    法第198 條、第208 條之規定，不論鑑定人或鑑定機關、團
    體，固均應由法院、審判長、受命法官或檢察官視具體個案
    之需要而為選任、囑託，並依第206 條之規定，提出言詞或
    書面報告，始符合同法第159 條第1 項所定得作為證據之「
    法律有規定」之情形。否則所為之鑑定，仍屬傳聞證據。然
    於司法警察機關調查中之案件，為因應實務上，或因量大、
    或有急迫之現實需求，併例行性當然有鑑定之必要者，例如
    毒品之種類與成分、尿液之毒品反應，或者槍、彈有無殺傷
    力等鑑定，基於檢察一體原則，得由該管檢察長對於轄區內
    之案件，以事前概括選任鑑定人或囑託鑑定機關、團體之方
    式，俾便轄區內之司法警察官、司法警察對於調查中之此類
    案件，得即時送請先前已選任之鑑定人或囑託之鑑定機關、
    團體實施鑑定，以求時效（法務部92年9 月1 日法檢字第
    0920035083號函參照，刊載於法務部公報第312 期）。此種
    由檢察機關概括選任鑑定人或概括囑託鑑定機關、團體，再
    轉知司法警察官、司法警察於調查犯罪時參考辦理之作為，
    法無明文禁止，係為因應現行刑事訴訟法增訂傳聞法則及其
    例外規定之實務運作而為。則經由司法警察官、司法警察依
    檢察官所概括選任之鑑定人或囑託鑑定機關、團體所為之鑑
    定結果，與檢察官選任或囑託為鑑定者，性質上並無差異，
    同具有證據能力。經查，法務部調查局濫用藥物實驗室於99
    年1 月20日出具之調科壹字第09923001700 號鑑定書、內政
    部警政署刑事警察局於99年1 月12日出具之刑鑑字第098018
    1698號鑑定書（臺灣桃園地方法院檢察署99年度偵字第1999
    號卷【下稱偵字第1999號卷】第45頁、第47頁參照），即係
    內政部警政署航空警察局分別送請受概括選任之鑑定機關所
    出具之書面鑑定報告，參酌刑事訴訟法第159 條與該條修正
    理由以及同法第206 條之特別規定，應認係有證據能力。至
    卷附之其餘據以認定被告丙○○與甲○○犯罪事實有無之屬
    傳聞證據之證據能力，當事人與辯護人於本院審判中均同意
    作為證據，本院審酌各該證據查無有何違反法定程序取得之
    情形，亦無顯有不可信與不得作為證據之情，故認為適當，
    是均為有證據能力，合先敘明。
  (二)另被告選任辯護人雖為被告辯稱：被告丙○○係遭違法逮捕
    等語。然被告丙○○經查獲過程，業據證人即承辦警員乙○○於本院審理時具結證稱：12月17日下午1 時許，我們同仁
    喬裝快遞人員將包裹送達到實業大樓，喬裝員警於下午1點
    20分到達，另有我們同仁5 、6 人提前抵達實業大樓埋伏。
    當時出面領貨的人是甲○○，甲○○在實業大樓領貨後就遭
    逮捕，甲○○遭逮捕後，只說有人會來接貨，但沒有指名道
    姓說是丙○○，也沒有說丙○○會出現在什麼地方，我們也
    有問甲○○，但甲○○還是沒說。我們先過濾附近可疑人車
    ，發現丙○○所駕駛之車牌號碼3 Ｔ─2906號自小客車在附
    近來回走了三趟，依照我們辦案經驗，國際運毒案件都是這
    種模式，我們因此請線上人員請注意這部車動態，鎖定駕駛
    人可能是幕後人士，並請甲○○打電話給丙○○手機，請丙○○來拿，丙○○因此停在路邊，他停下來時已經繞了第5
    趟，我們抓到丙○○停車的機會上前盤查，依照警察職權行
    使法，出示證件、表明身分、請丙○○出示證件、問丙○○
    年籍資料、查詢丙○○有沒有被通緝，過程都是從事盤查作
    為。我們盤查時還沒有確切證據，因此只能請丙○○配合調
    查，不能逮捕也不能施用強制力。我們也沒有拔槍指向丙○○，只有手放在槍袋上以防突遭攻擊，如果丙○○跑掉，我
    們只能緊密監控。我們盤查同時，也有請甲○○再打一通電
    話過去，丙○○手機當場響起，我們此時已經掌握相當事證
    足認丙○○涉嫌重大，但還是不動聲色，為了完全確定丙○○就是共犯，我們請甲○○打電話後，將甲○○從實業大樓
    地下室帶來指認，從開始盤查到甲○○從地下室出來指認不
    到3 分鐘，時間很短。由於丙○○繞了好幾趟，請甲○○打
    的電話電話也響了，加上甲○○指認，我們就緊急拘捕丙○○並附帶搜索他所駕駛車輛，發現扣案的紙條。事前甲○○
    只說會有人來接貨，但沒有說是丙○○，也沒有說丙○○會
    出現在什麼地方，我們現場監控時，甲○○人在地下室，甲○○是最後我們已經掌握相當事證足認丙○○涉嫌重大，才
    由我們從地下室帶來指認丙○○等語（本院卷第116 頁背面
    至第121 頁參照）。再被告甲○○於本院審理時供稱：「（
    對於證人證詞有何意見？）我那時候人在地下室，後來刑警
    請我撥電話確認之後就帶我出來指認」、「（撥完電話就出
    去指認？）是」、「（你出去時看到的情形為何？）刑警叫
    我看接貨的人是不是丙○○，我說是，他們叫我到旁邊，他
    們在蒐證，拿攝影機，他們有兩台車，我在旁邊」、「（他
    們做哪些蒐證行為？）那時候丙○○坐在車上」、「（你去
    指認時，丙○○坐在車上，車門打開？）是」、「（你指認
    之後，刑警開始錄影作蒐證行為？）是」、「（刑警有請丙○○下車嗎？）好像有，有宣讀權利」、「（你有聽到宣讀
    權利，這樣你沒有距離很遠，之後刑警有搜丙○○車嗎？）
    兩部車停在路邊，我指認之後就往回走，背對那個地方，我
    沒有辦法看到他們做什麼」等語（本院卷第121 頁背面至第
    122 頁參照），是依其所證，其配合警方偵查作為撥打電話
    予丙○○後，警方隨即引導其出面指證，而後始行對丙○○
    實施逮捕並為權利告知等偵查作為，核與證人乙○○所證前
    情大致相符。另被告丙○○於警詢時自承其於98年12月17日
    1 時許到達「實業大樓」前，因害怕遂開車徘徊直至下午3
    時許為警盤查之情（偵字第28963 號卷第8 頁），復於本院
    審理時亦坦認確有警方引導甲○○指認之事（本院第121 頁
    背面參照）。參以證人乙○○與被告二人均無嫌隙，實無甘
    冒觸犯偽證之罪責，故為虛偽證詞之必要，其所證內容，當
    足供法院憑以判斷、認定查獲過程，法院自無從在查獲警員
    到庭所證情節核無矛盾、齟齬暨違背經驗、論理法則之情況
    下，率將警員之親身見聞排除於證據之外。是認證人乙○○
    所證被告丙○○為警盤查、逮捕、搜索之查獲過程，尚非子
    虛，應屬可信。按「警察於公共場所或合法進入之場所，得
    對於下列各款之人查證其身分：一、合理懷疑其有犯罪之嫌
    疑或有犯罪之虞者。二、有事實足認其對已發生之犯罪或即
    將發生之犯罪知情者」、「警察依前條規定，為查證人民身
    分，得採取下列之必要措施：一、攔停人、車、船及其他交
    通工具。二、詢問姓名、出生年月日、出生地、國籍、住居
    所及身分證統一編號等。三、令出示身分證明文件。四、若
    有明顯事實足認其有攜帶足以自殺、自傷或傷害他人生命或
    身體之物者，得檢查其身體及所攜帶之物。」警察職權行使
    法第6 條1 項第1 款、第2 款、第7 條第1 項分別定有明文
    ，準此，對於合理懷疑其有犯罪之嫌疑或有犯罪之虞或有事
    實足認其對已發生之犯罪或即將發生之犯罪知情者，警察得
    查證其身分，並採取攔停、詢問人別資料與令出示身分證明
    文件等必要措施，此等查證身分與查證身分之必要措施係相
    當於刑事訴訟法所稱之「盤查」。再按「檢察官、司法警察
    官或司法警察偵查犯罪，有左列情形之一而情況急迫者，得
    逕行拘提之…四、所犯為死刑、無期徒刑或最輕本刑為5 年
    以上有期徒刑之罪」、「前項拘提，由檢察官親自執行時，
    得不用拘票；嫌疑重大，有事實足認為有逃亡之虞者；由司
    法警察官或司法警察執行時，以其急迫情況不及報告檢察官
    者為限，於執行後，應即報請檢察官簽發拘票」、「如檢察
    官不簽發拘票時，應即將被拘提人釋放。第130 條及第131
    條第1 項之規定，於第1 項情形準用之。但應即報檢察官」
    、「檢察官、檢察事務官、司法警察官或司法警察逮捕被告
    、犯罪嫌疑人或執行拘提、羈押時，雖無搜索票，得逕行搜
    索其身體、隨身攜帶之物件、所使用之交通工具及其立即可
    觸及之處所」，刑事訴訟法第88條之1 第1 項第4 款、第2
    項至第3 項、第130 條分別定有明文。準此，警方於98年11
    月17日逮捕被告甲○○同日，業據被告甲○○之供述知之將
    有人前來接應甲○○之第二級毒品運輸，見被告丙○○在實
    業大樓左近駕車徘徊，遂對被告丙○○產生合理之懷疑，進
    而上前盤查並出示證件表明身分，同時請被告甲○○撥打毒
    品接應者所持電話，被告丙○○持用手機即行響起，旋即被
    告甲○○出面指證被告丙○○即為接應毒品運輸之人，是依
    此等客觀情狀，已足認被告丙○○涉犯最輕本刑有期徒刑5
    年以上之運輸第二級毒品之犯罪嫌疑確屬重大，且衡情受此
    等重罪之偵查訴追，逃亡之動機當益形強烈，是畏罪並立時
    駕駛車輛逃逸之可能性極高，值此急迫情況，查獲警員乃依
    前開規定，逕行拘捕並對被告丙○○所使用之交通工具立時
    實施附帶搜索處分，並因此扣得被告丙○○所持之如附表二
    所示之物無誤，並於同日隨即報請檢察官簽發拘票，更有卷
    附之臺灣桃園地方法院檢察署檢察官拘票1 份附卷可稽（臺
    灣桃園地方法院檢察署98年度偵字第28983 號卷【下稱偵字
    第28983 號卷】第5 頁參照）。從而，警方對於被告丙○○
    實施盤查、拘提及搜索之程序，尚能遵循前揭警察職權行使
    法與刑事訴訟法之相關法律規定，查無何等違法之虞，因此
    被告丙○○於警詢時之自白暨警方所扣得之如附表二所示之
    物，均有證據能力，合先敘明。
二、認定犯罪事實之證據與理由：前開犯罪事實，業據被告丙○○、甲○○坦承不諱，並經證人即洧豪航空貨運承攬有限公
    司員工鍾志武於警詢時證述詳確（偵字第28963 號卷第27頁
    至第28頁參照），復有飛羚國際快遞派送單（編號SZN00000
    00號）、對於98年12月17日上午5 時45分所扣得之物航空警
    察局安全檢查隊製作之Ｘ光檢查儀注檢貨物報告表、現場蒐
    證照片、臺北關稅局扣押貨物收據及搜索筆錄、進口快遞貨
    物簡易申報單、內政部警政署航空警察局扣押物品清單、獲
    案毒品表等件在卷可稽（偵字第28963 號卷第30頁至第34頁
    、第37頁至第38頁；本院卷第80頁至第82頁參照），及如附
    表二、附表三所示之手機含ＳＩＭ卡、黃色紙條暨用以包裝
    如附表一所示之物之包裝袋、電子ＩＣ板暨紙箱扣案可佐。
    另扣案如附表一編號一至編號二所示之物，經送法務部調查
    局濫用藥物實驗室、內政部警政署刑事警察局鑑定，結果分
    別經檢出如附表一編號一至編號三所示之成分，確認分別係
    第二級毒品大麻、ＭＤＭＡ、第三級毒品愷他命無誤，此有
    法務部調查局濫用藥物實驗室99年1 月20日調科壹字第
    09923001700 號鑑定書、內政部警政署刑事警察局99年1 月
    12日刑鑑字第0980181698號鑑定書各1 份在卷可考（偵字第
    1999號卷45頁、第47頁參照）。是以前開補強證據已足資擔
    保被告丙○○、甲○○於本院審理中所為之任意性自白具有
    相當程度之真實性，而得確信被告前述自白之犯罪事實確屬
    真實，從而，依刑事訴訟法第156 條第1 項及同條第2 項規
    定，自得依被告丙○○、甲○○前述自白及該補強證據，認
    定被告丙○○、甲○○確實於前開時地共同運輸第二級、第
    三級毒品暨私運管制物品進口。被告二人犯行均堪以認定，
    應依法論科。
三、論罪科刑之法律依據
  (一)按運輸毒品或運送走私物品罪之成立，並非以所運輸之毒品
    或運送之走私物品已運扺目的地為完成犯罪之要件；是以，
    區別各該罪既遂、未遂之依據，應以已否起運離開現場為準
    ，如已起運離開現場，其構成要件之輸送行為即已完成，不
    以達到目的地為既遂之條件（最高法院95年台上字第990 號
    、92年度台上字第3096號判決要旨參照）。次按懲治走私條
    例第2 條第1 項之私運管制物品進口罪，係指未經許可，擅
    自將逾公告數額之管制物品，自他國或公海等地，私運進入
    我國境內而言，一經進入國境，其犯罪即屬完成；倘僅單純
    就他人私運進口之逾公告數額之管制物品，為運送之行為，
    則應僅成立同條例第3 條之運送走私物品罪（最高法院88年
    台上字第2489號判決要旨參照）。另按自大陸地區私運物品
    進入臺灣地區，或自臺灣地區私運物品前往大陸地區者，以
    私運物品進口、出口論，適用懲治走私條例規定處斷；毒品
    危害防制條例所列毒品及其製劑、罌栗種子、古柯種子及大
    麻種子均為管制進出口物品，分別有懲治走私條例第12條、
    行政院公布之管制物品項目及其數額第1 條甲項第4 款規定
    甚明。準此，扣案之如附表一編號一、編號二所示之第二級
    毒品大麻、ＭＤＭＡ暨如附表一編號三所示之第三級毒品愷
    他命已自大陸地區起運，並均已運輸入境，是核被告丙○○
    、甲○○所為，係犯毒品危害防制條例第4 條第2 項運輸第
    二級毒品罪、同條例第4 條第3 項之運輸第三級毒品罪及懲
    治走私條例第2 條第1 項之私運管制物品進口罪。
  (二)前開犯行，被告丙○○、甲○○及真實姓名年籍不詳綽號「
    湯瑪士」之成年男子，有犯意聯絡與行為分擔，依刑法第28
    條之規定，均為共同正犯。渠等利用不知情之飛羚國際快遞
    公司、長榮航空公司及洧豪國際承攬貨運公司人員從事毒品
    快遞、空運及報關，為間接正犯。
  (三)被告丙○○、甲○○所為之運輸第二級毒品、運輸第三級毒
    品暨私運管制物品進口罪，係以一行為犯之，依刑法第55條
    之規定，應從一重之運輸第二級毒品罪處斷。
  (四)按犯第4 條至第8 條之罪於偵查及審判中均自白者，減輕其
    刑，毒品危害防制條例第17條第2 項定有明文。被告丙○○
    於警詢至本院審理時、被告甲○○於偵查至本院審理時均自
    白犯行不諱，爰依前開規定，減輕其刑。
  (五)另被告甲○○選任辯護人雖為其辯稱：被告甲○○為警逮捕
    後供出毒品來源，警方因此查獲正犯丙○○，請依毒品危害
    防制條例第17條第1 項之規定，減輕其刑等語。經查，被告
    丙○○為警盤查、逮捕及搜索之查獲過程，已如前述。是被
    告甲○○為警逮捕後僅供承其毒品運輸將有人前來接應，尚
    未具體指明接應者之真實姓名、年籍、住居所或其他足資辨
    別之特徵，依被告甲○○所述，偵查機關對於被告丙○○即
    為接應者乙事尚難確實知之，而僅知之將有人前來接應毒品
    運輸，遂對在實業大樓左近駕車徘徊行跡可疑之被告丙○○
    查證身分，請被告丙○○出示證件並詢問年籍資料，並請被
    告甲○○配合撥打予被告丙○○，被告丙○○持用手機即行
    響起之情事，已可認定。按犯毒品危害防制條例第4 條第2
    項販賣第二級毒品罪，供出毒品來源，因而破獲者，依同條
    例第17條得減輕其刑之規定。其所稱「供出毒品來源，因而
    破獲者」，係指被告供出毒品來源之有關資料，諸如前手之
    姓名、年籍、住居所、或其他足資辨別之特徵等，使調查或
    偵查犯罪之公務員因而對之發動調查或偵查並破獲者而言。
    申言之，被告之「供出毒品來源」，與調查或偵查犯罪之公
    務員對之發動調查或偵查並進而破獲之間，論理上須具有先
    後且相當的因果關係，非謂被告一有「自白」、「指認」毒
    品來源之人，而破獲在後，即得依上開規定予以減刑。若被
    告供出毒品來源者之前，調查或偵查犯罪之公務員已有確切
    之證據，足以合理之懷疑被告所供販賣毒品來源之人，則嗣
    後之破獲與被告之「供出毒品來源」間，即欠缺先後且相當
    的因果關係，自不得適用上開規定予以減刑（最高法院97年
    台上字第1475號判決意旨參照）。準此，被告丙○○之真實
    身分係警方見其駕車徘徊行跡可疑，上前盤查，請被告丙○○出示證件並詢問年籍資料，復見被告丙○○持用手機經被
    告甲○○撥打後即行響起，已得確切之證據，足以合理懷疑
    被告丙○○係接應毒品運輸之人，斯時之前，被告甲○○並
    未具體指明具體指明接應者之姓名、年籍、住居所、或其他
    足資辨別之特徵。是以，警方查獲丙○○，被告甲○○雖有
    協力配合撥打電話，然對於被告丙○○之姓名姓名、年籍、
    住居所、或其他足資辨別之特徵之知悉，究非被告甲○○對
    之有所表明或供承，仍係主要得力於警方之偵查作為予以查
    證獲之，是被告甲○○所為，不能認與毒品危害防制條例第
    17 條 第1 項之規定減刑要件相合，依法尚不能予以減輕其
    刑。
  (六)再被告甲○○之選任辯護人雖為其辯稱：被告甲○○於偵查
    至本院審理時均坦承犯行，且供出毒品運輸接應者並協助偵
    查機關查獲被告丙○○，犯後態度良好，係因經濟拮据並有
    妻小嗷嗷待哺，方一時糊塗誤觸法網，犯罪之情狀顯可憫恕
    ，請酌減其刑等語。然被告甲○○偵審中自白暨供出毒品運
    輸接應者並協助偵查機關查獲被告丙○○之事由，得否邀減
    刑寬典，均已分別毒品危害防制條例第17條第1 項、第2 項
    之規定評價如前，苟依刑法第59條之規定，更予酌減，顯將
    因同一事由形成重複評價，甚至引起被告過度享受減刑利益
    ，形成酌減寬典例外之門開啟浮濫之情，尚非允洽，另以被
    告係任職於「實業大樓」擔任保全組組長，每月亦有約為
    34,500元之薪資收入，業據被告甲○○於偵查中供述詳確（
    偵字第28963 號卷第57頁至第58頁參照），是雖因尚有妻兒
    等須其扶助養育而經濟拮据，然尚屬收入穩定之普羅受薪階
    級，實不能以此據為其犯行之正當動機，甚認已達情堪憫恕
    之例外特殊情狀，是以，仍不應依辯護人所請，更予被告甲○○刑法第59條規定之酌減其刑之利益，併此敘明。
  (七)爰審酌被告二人均僅從事犯罪集團最末流之實際承運毒品工
    作，然被告丙○○接受綽號「湯瑪士」之成年男子之要約，
    參與本件第二級毒品之運輸，並尋被告甲○○擔任第一線毒
    品接收者，就本件毒品運輸犯行參與程度尚有深淺差異，而
    渠等均無前科，有臺灣高等法院被告前案紀錄表在卷可稽，
    是素行亦佳，渠等自偵查至本院審理時均坦承犯行不諱，且
    參以被告甲○○雖未供出毒品運輸接應者為被告丙○○，然
    協助偵查機關查獲之，據證人乙○○於本院審理時亦具結證
    稱：「（如果甲○○沒有說有人會來接應，你們會在現場埋
    伏嗎？）…視狀況，不過在當時跟甲○○溝通之後，他滿配
    合的」、「（是因為甲○○有說，所以你【們】繼續在那邊
    埋伏守候？）對，這個對後續繼續擴大偵辦很有幫助…不容
    否認」、「（因為甲○○有配合調查並且主動提供線索，所
    以你們能夠順利逮捕丙○○？）對」等語（本院卷第118 頁
    背面），是犯後態度頗為良好，兼衡被告二人犯罪動機、目
    的、手段、運輸入境毒品數量以及所生危害等情，量處如主
    文所示之刑。
  (八)沒收部分：按「查獲之第一、二級毒品及專供製造或施用第
    一、二級毒品之器具，不問屬於犯人與否，均沒收銷燬之；
    查獲之第三、四級毒品及製造或施用毒品之器具，無正當理
    由而擅自持有者，均沒入銷燬之。但合於醫藥、研究或訓練
    之用者，得不予銷燬」；「犯第4 條至第9 條、第12條、第
    13 條 或第14條第1 項、第2 項之罪者，其供犯罪所用或因
    犯罪所得之財物，均沒收之，如全部或一部不能沒收時，追
    徵其價額或以其財產抵償之。為保全前項價額之追徵或以財
    產抵償，得於必要範圍內扣押其財產」；「下列之物沒收之
    ：一、違禁物。二、供犯罪所用或犯罪預備之物。三、因犯
    罪所生或所得之物。」毒品危害防制條例第18條第1 項、第
    19條第1 項，刑法第38條第1 項分別定有明文。另「毒品危
    害防制條例第2 條第2 項規定，毒品依其成癮性、濫用性及
    對社會危害性分為四級，並就製造、運輸、販賣、意圖販賣
    而持有、以非法方法使人施用、引誘他人施用及轉讓等不同
    品項毒品之行為，分別定其處罰。至施用或持有第三、四級
    毒品，因其可罰性較低，故予除罪化，僅就施用及持有第一
    、二級毒品科以刑罰。惟鑑於第三、四級毒品均係管制藥品
    ，特於同條例第11條之1 明定無正當理由，不得擅自持有；
    第18條第1 項後段復規定查獲之第三、四級毒品，無正當理
    由而擅自持有者，沒入銷燬之。從而，依同條例第18條第1
    項後段應沒入銷燬之毒品，專指查獲之施用、持有第三、四
    級毒品而言；倘係查獲之製造、運輸、販賣、意圖販賣而持
    有、以非法方法使人施用、引誘他人施用或轉讓之第三、四
    級毒品，既屬同條例相關法條明文規定處罰之犯罪行為，即
    非該條項應沒入銷燬之範圍。又同條例第19條第1 項所定『
    供犯罪所用或因犯罪所得之物』，係指犯第4 條至第9 條、
    第12條、第13條或第14條第1 項、第2 項之罪所用或所得之
    物，不包括毒品本身在內，自不得為第三、四級毒品之沒收
    依據（以犯第四條第三項販賣第三級毒品罪為例，其供犯罪
    所用之物，當指『供販賣第三級毒品所用之物』而言；第三
    級毒品本身為販賣之標的，為遂行販賣該毒品使用之物，始
    屬『供犯罪《犯第四條第三項之販賣第三級毒品罪》所用之
    物』，其理至明）。同條例對於查獲之製造、運輸、販賣、
    意圖販賣而持有、以非法方法使人施用、引誘他人施用及轉
    讓第三、四級毒品之沒收，並無特別規定，如其行為已構成
    犯罪，則該毒品即屬不受法律保護之違禁物，應回歸刑法之
    適用，依刑法第38條第1 項第1 款之規定沒收之。」最高法
    院著有95年度台上字第4358號、95年度台上字第911 號判決
    可資參照。茲就本案所涉物品沒收與否分述如下：
  1.扣案如附表一編號一至編號二所示之第二級毒品大麻與ＭＤ
    ＭＡ，不問屬於被告與否，依毒品危害防制條例第18條第1
    項之規定，均應沒收銷燬。
  2.扣案之如附表一編號三所示之第三級毒品愷他命，係被告犯
    運輸第三級毒品罪之客體，揆諸前開說明，核屬違禁物，依
    刑法第38條第1 項第1 款之規定，不論屬於被告所有與否，
    應予沒收。
  3.扣案之如附表三編號一所示用以包裝如附表一編號一至編號
    三所示之毒品之包裝袋、電子ＩＣ暨紙箱，均具有防止毒品
    裸露、逸出及潮濕之功用，並便於持有、販賣，係供被告所
    為運輸毒品犯行犯行所用之物，衡情應為與被告二人具有運
    輸毒品之犯意聯絡之某姓名年籍不詳綽號「湯瑪士」之共同
    正犯所有之物。是依毒品危害防制條例第19條第1 項之規定
    ，予以沒收。復前開物品既已扣案，衡情並無不能沒收之虞
    ，爰不贅為如全部或一部不能沒收時，追徵其價額或以其財
    產抵償之諭知。
  4.扣案之如附表二編號一、編號二所示之門號0000000000、00
    00000000號手機各1 具（各含SIM 卡1 枚），係「湯瑪士」
    交予被告丙○○以供其持之聯絡毒品運輸事宜之用，衡情應
    為被告丙○○受讓而所有之物，另據被告丙○○於本院審理
    時供述：「（兩隻手機都是湯瑪士交給你的？）是」、「（
    你只使用0973？）對」、「（湯瑪士打給你也是打0973？）
    是」等語（本院卷第124 頁背面）及其於警詢、偵查中均供
    稱，其與甲○○聯繫毒品運輸之事亦係持門號0000000000號
    之手機（偵字第28963 號卷第8 頁、第54頁參照），是認扣
    案之被告丙○○所有如附表二編號一、編號二所示之門號00
    00000000、0000000000號手機（各含SIM 卡1 枚），分係毒
    品危害防制條例第19條第1 項之供犯罪所用之財物、刑法第
    38條第1 項第2 款之預備供犯罪所用之物，爰依各該規定，
    予以沒收之宣告。復如附表二編號一所示之門號0000000000
    號之手機（含SIM 卡1 枚）既已扣案，衡情並無不能沒收之
    虞，爰不贅為如全部或一部不能沒收時，追徵其價額或以其
    財產抵償之諭知。
  5.扣案之如附表二編號三所示之黃色紙條2 紙，為「湯瑪士」
    記載運輸毒品事宜交予被告丙○○持之，以聯絡丙○○告以
    毒品運輸事宜之用，衡情亦為被告丙○○受讓而所有之物，
    係屬毒品危害防制條例第19條第1 項規定之供犯罪所用之財
    物，應予沒收。復前開物品既已扣案，衡情並無不能沒收之
    虞，爰不贅為如全部或一部不能沒收時，追徵其價額或以其
    財產抵償之諭知。
  6.末以未扣案之如附表三編號二所示之門號0000000000號手機
    1 具（含SIM 卡1 枚），則為被告甲○○所有，持之與被告
    丙○○聯絡毒品運輸事宜之用之物，業據被告甲○○於本院
    審理時供承詳確（本院卷第124 頁背面），爰依毒品危害防
    制條例第19條第1 項之規定，予以沒收，如全部或一部不能
    沒收時，追徵其價額。
  7.不另為無罪諭知部分：公訴意旨略以被告丙○○、甲○○明
    知大麻係毒品危害防制條例第2 條第2 項第2 款規定之第二
    級毒品，並為行政院依懲治走私條例第2 條第4 項公告之「
    管制物品項目及其數額」甲項第4 款所列管制進出口物品，
    非經許可不得運輸入境，仍與綽號「湯瑪士」之成年男子，
    基於運輸第二級之犯意聯絡，先由綽號「湯瑪士」之成年男
    子，在大陸地區某處，將如附表一編號四所示之第二級毒品
    大麻，以包裝袋、電子ＩＣ板及紙箱包裝、夾藏及裝箱後，
    自大陸地區起運，並於98年12月18日抵達桃園國際機場貨運
    站遠雄快遞專區內，而將管制進口之第二級毒品大麻運輸入
    境，因認被告丙○○與甲○○涉犯毒品危害防制條例第4 條
    第2 項之運輸第二級毒品罪嫌。然按犯罪事實應依證據認定
    之，無證據不得認定犯罪事實。又不能證明被告犯罪者，應
    諭知無罪之判決，刑事訴訟法第154 條第2 項、第301 條第
    1 項分別定有明文。再按事實之認定，應憑證據，如未能發
    現相當證據，或證據不足以證明，自不能以推測或擬制之方
    法，為裁判基礎；且認定不利於被告之事實須依積極證據，
    苟積極證據不足為不利於被告事實之認定時，即應為有利於
    被告之認定；另認定犯罪事實所憑之證據，雖不以直接證據
    為限，間接證據亦包括在內，然無論直接證據或間接證據，
    其為訴訟上之證明，須於通常一般之人均不致有所懷疑，而
    得確信其為真實之程度者，始得據之為有罪之認定，倘其證
    明尚未達到此一程度，而有合理之懷疑存在，無從使事實審
    法院得有罪之確信時，即應由法院為諭知被告無罪之判決（
    最高法院40年台上字第86號、30年上字第816 號、76年台上
    字第4986號判例參照）。就扣案如附表四所示之毒品，公訴
    人認被告丙○○、甲○○涉犯違反毒品危害防制條例第4 條
    第2 項之運輸第二級毒品罪嫌，無非係以被告丙○○於警詢
    時暨扣案如附表二編號三所示之黃色紙條2 紙為據。訊據被
    告二人堅決否認有何運輸第二級毒品犯嫌，被告丙○○辯稱
    ：98年12月18日之扣案毒品之運輸入境模式與往常相同沒錯
    ，但我只有接到綽號「湯瑪士」之人電話告知要收取98年12
    月17日該批毒品，至於98年12月18日之扣案毒品，我還沒有
    接到「湯瑪士」之電話通知，我也只有連絡甲○○98年12月
    17日該批毒品接應事宜等語。被告甲○○亦辯稱：98年12月
    18日該批毒品，我不知情等語。經查，扣案如附表一編號四
    之物，係於98年12月18日上午3 時30分入境後經財政部關稅
    總局臺北關稅局人員以Ｘ光檢查儀注檢發覺有異，進而會同
    內政部警政署航空警察局員拆封扣得，是批貨物提單編號為
    SZN0000000號之事，業經證人鍾志武於警詢時證述詳確（偵
    字第28963 號卷第39頁至第40頁參照），復有飛羚國際快遞
    派送單（編號SZN0000000號）、航空警察局安全檢查隊製作
    之Ｘ光檢查儀注檢貨物報告表、現場蒐證照片、臺北關稅局
    扣押貨物收據及搜索筆錄、進口快遞貨物簡易申報單、內政
    部警政署航空警察局扣押物品清單、獲案毒品表等件在卷可
    稽（偵字第28963 號卷第42頁至第47頁；本院卷第80頁至第
    82頁參照參照），該等扣案物經送法務部調查局濫用藥物實
    驗室鑑定，結果經檢出如附表一編號四所示之成分，認確係
    第二級毒品大麻無誤，此有法務部調查局濫用藥物實驗室99
    年1 月20日調科壹字第09923001700 號鑑定書1 份在卷可考
    （偵字第1999號卷第45頁參照），此部分事實首堪認定。然
    查，扣案如附表一編號四之毒品遭扣獲於98年12月18日上午
    3 時30分，參諸被告丙○○、甲○○為警拘捕之際分別係於
    98年12月17日下午1 時許、3 時許，而據證人呂錦江於本院
    審理時證稱：「（18日的包裹如何發現？）當初我送完貨回
    貨運行，下午大約4 、5 點，這家貨運行的大陸公司飛羚有
    收到這個東西，所以打電話回台灣，臺灣總公司負責人告訴
    我的，明天會到，我們才去注檢」等語（本院卷第73頁參照
    ），是被告丙○○、甲○○為警拘捕之際，是批毒品尚未自
    大陸地區起運，亦有可能，自未能指被告二人客觀上有何接
    運該批毒品之舉。另扣案之黃色紙條雖有記載是批貨物之提
    單編號SZN0000000號，然單以紙條記載尚難認被告丙○○對
    於次批毒品入境後將予代收之事已確實知之，被告二人均稱
    對該批毒品運輸之事尚未接獲何等指示、並不知情，遍觀卷
    內證據亦難認被告二人就是批毒品運輸之事與綽號「湯瑪士
    」之成年男子之間，事前有何謀議，是難認被告二人就是批
    毒品有何運輸第二級毒品之犯意聯絡。從而，就扣案如附表
    一編號四所示之第二級毒品被告二人運輸犯嫌，公訴人舉證
    尚有不足，揆諸前開最高法院判決之意旨，本件不能證明被
    告二人確實犯罪，原應為無罪之諭知，然公訴人既認此部分
    與前開被告所為運輸第二級毒品罪，係接續為之實質上一罪
    ，爰不另為無罪之諭知。末按「查獲之第一、二級毒品及專
    供製造或施用第一、二級毒品之器具，不問屬於犯人與否，
    均沒收銷燬之」；「下列之物沒收之：一、違禁物。前項第
    1 款之物，不問屬於犯罪行為人與否，沒收之」；「違禁物
    或專科沒收之物得單獨宣告沒收」，毒品危害防制條例第18
    條第1 項前段；刑法第38條第1 項、第40條第2 項分別定有
    明文。查扣案如附表一編號四所示之物，為第二級毒品大麻
    ，已如前述，是確屬違禁物，檢察官對之聲請宣告沒收，不
    妨認係單獨宣告沒收之聲請，爰依前開法條之規定，亦予以
    沒收銷燬，附此敘明。
據上論斷，應依刑事訴訟法第299 條第1 項前段，毒品危害防制
條例第4 條第2 項、第3 項、第17條第2 項、第18條第1 項前段
、第19條第1 項，懲治走私條例第12條、第2 條第1 項、第11條
，刑法第11條前段、第28條、第55條、第40條第2 項、第38條第
1 項第1 款、第2 款，判決如主文。
本案經檢察官簡方毅到庭執行職務。
中    華    民    國    99    年    6     月    29    日
                  刑事第十一庭  審判長法  官  蔡榮澤
                                      法  官  林蕙芳
                                      法  官  吳宗航
附表一：扣案之第二級毒品大麻、ＭＤＭＡ、第三級毒品愷他命
┌──┬───┬───┬──┬───────┬────┬──────┐
│編號│名稱  │外觀  │數量│重量          │檢驗結果│備註        │
├──┼───┼───┼──┼───────┼────┼──────┤
│一  │於98年│乾燥大│2 大│為財政部臺北關│經檢出第│編號一與編號│
│    │12月17│麻花  │包  │稅局查扣當場實│二級毒品│四之大麻為法│
│    │日扣得│      │    │施秤重結果係毛│大麻成分│務部調查局濫│
│    │之大麻│      │    │重1024公克    │        │用藥物實驗室│
│    │      │      │    │              │        │混同秤重鑑驗│
│    │      │      │    │              │        │，驗前毛重為│
│    │      │      │    │              │        │2079.46 公克│
│    │      │      │    │              │        │、淨重為1871│
│    │      │      │    │              │        │.34 公克，驗│
│    │      │      │    │              │        │餘淨重為1868│
│    │      │      │    │              │        │.98 公克    │
├──┼───┼───┼──┼───────┼────┼──────┤
│二  │ＭＤＭ│淺黃綠│1 包│驗前淨重4.18公│經檢出第│            │
│    │Ａ    │色圓型│15顆│克，驗餘淨重  │二級毒品│            │
│    │      │藥錠  │    │3.9 公克      │ＭＤＭＡ│            │
│    │      │      │    │              │成分    │            │
├──┼───┼───┼──┼───────┼────┼──────┤
│三  │愷他命│白色晶│1 包│驗前毛重為31.8│經檢出第│            │
│    │      │體    │    │7 公克，淨重為│三級毒品│            │
│    │      │      │    │25.66 公克，驗│愷他命成│            │
│    │      │      │    │餘淨重25.54 公│分      │            │
│    │      │      │    │克            │        │            │
├──┼───┼───┼──┼───────┼────┼──────┤
│四  │於98年│乾燥大│2 大│為財政部臺北關│經檢出大│同編號一所示│
│    │12月18│麻花  │包  │稅局查扣當場實│麻成分  │            │
│    │日扣得│      │    │施秤重結果係毛│        │            │
│    │之大麻│      │    │重1055公克    │        │            │
└──┴───┴───┴──┴───────┴────┴──────┘
附表二：被告丙○○為警搜索扣得之物
┌──┬──────┬─────┬───────────┐
│編號│名      稱  │數    量  │備                  註│
├──┼──────┼─────┼───────────┤
│一  │扣案之搭配門│手機1 具暨│被告丙○○所有之物    │
│    │號0000000000│ＳＩＭ卡1 │                      │
│    │號之手機1 具│枚        │                      │
│    │含ＳＩＭ卡1 │          │                      │
│    │枚          │          │                      │
├──┼──────┼─────┼───────────┤
│二  │扣案之搭配門│手機1 具暨│被告丙○○所有之物    │
│    │號0000000000│ＳＩＭ卡1 │                      │
│    │號之手機1 具│枚        │                      │
│    │含ＳＩＭ卡1 │          │                      │
│    │枚          │          │                      │
├──┼──────┼─────┼───────────┤
│三  │扣案之黃色紙│2 紙      │分別記載第二級毒品大麻│
│    │條          │          │2 批之提單編號SZN51109│
│    │            │          │60號、SZN0000000號暨臺│
│    │            │          │北市○○○路○段9 號實│
│    │            │          │業大樓之甲○○所任職地│
│    │            │          │址                    │
└──┴──────┴─────┴───────────┘
附表三：其他沒收物
┌──┬──────┬───────────┐
│編號│名      稱  │備                  註│
├──┼──────┼───────────┤
│一  │扣案之用以包│係與被告丙○○、甲○○│
│    │裝如附表一編│具有運輸第二級、第三級│
│    │號一至編號三│毒品犯行之犯意聯絡之某│
│    │所示之第二級│姓名年籍不詳綽號「湯瑪│
│    │、第三級毒品│士」之共同正犯所有之物│
│    │之包裝袋、電│                      │
│    │子ＩＣ板暨紙│                      │
│    │箱          │                      │
├──┼──────┼───────────┤
│二  │未扣案之搭配│被告甲○○所有之物    │
│    │門號00000000│                      │
│    │72號仿NOKIA │                      │
│    │之黑色手機1 │                      │
│    │具含ＳＩＭ卡│                      │
│    │1 枚        │                      │
└──┴──────┴───────────┘
以上正本證明與原本無異。
如不服本判決應於收受判決後10日內向本院提出上訴書狀，並應
敘述具體理由。其未敘述上訴理由者，應於上訴期間屆滿後20日
內向本院補提理由書(均須按他造當事人之人數附繕本)「切勿逕
送上級法院」。
                                      書記官  鄭乃甄
中    華    民    國    99    年    6     月    30    日
毒品危害防制條例第4條第2項、第3項
製造、運輸、販賣第二級毒品者，處無期徒刑或7 年以上有期徒
刑，得併科新臺幣1 千萬元以下罰金。
製造、運輸、販賣專供製造或施用毒品之器具者，處1 年以上7
年以下有期徒刑，得併科新臺幣1 百萬元以下罰金。
毒品危害防制條例第17條第2項
犯第4條至第8條之罪於偵查及審判中均自白者，減輕其刑。
毒品危害防制條例第18條第1項
查獲之第一、二級毒品及專供製造或施用第一、二級毒品之器具
，不問屬於犯人與否，均沒收銷燬之；查獲之第三、四級毒品及
製造或施用毒品之器具，無正當理由而擅自持有者，均沒入銷燬
之。但合於醫藥、研究或訓練之用者，得不予銷燬。
毒品危害防制條例第19條第1項
犯第4 條至第9 條、第12條、第13條或第14條第1 項、第2 項之
罪者，其供犯罪所用或因犯罪所得之財物，均沒收之，如全部或
一部不能沒收時，追徵其價額或以其財產抵償之。為保全前項價
額之追徵或以財產抵償，得於必要範圍內扣押其財產。
懲治走私條例第12條
自大陸地區私運物品進入臺灣地區，或自臺灣地區私運物品前往
大陸地區者，以私運物品進口、出口論，適用本條例規定處斷。
懲治走私條例第2條第1項
私運管制物品進口、出口逾公告數額者，處7 年以下有期徒刑，
得併科新臺幣3 百萬元以下罰金。
懲治走私條例第11條
走私行為之處罰，海關緝私條例及本條例無規定者，適用刑法或
其他有關法律。

司法院資訊處製作；財團法人民間司法改革基金會備份。
